臺灣高等法院刑事判決　　　　　　　　93年度上易字第2048號
　　上　訴　人　臺灣臺北地方法院檢察署檢察官
　　被　　　告　乙○
上列上訴人因詐欺案件，不服臺灣臺北地方法院93年度易緝字第
24號，中華民國93年8月10日第一審判決(起訴案號：臺灣臺北地
方法院檢察署84年度偵字第6646號），提起上訴，本院判決如下
：
    主  文
上訴駁回。
    理  由
一、公訴意旨略以：乙○曾犯賭博、妨害風化等罪，猶不知悔改
    ，竟意圖為自己不法之所有，擔任高雄市○○○路110號5樓
    之1文輔國際貿易有限公司(下稱文輔公司）負責人，於民國
    （下同）83年11月15日向台北縣中和市○○路127號1樓上象
    企業有限公司（下稱上象公司，起訴書誤為上眾公司）購買
    金額共新台幣(下同）252,840元之手電筒，上象公司於同年
    28日發貨，乙○得手後即逃匿無蹤，上象公司於同年12月12
    日前往收取貨款時，已人去樓空，始知受騙，因認被告涉有
    刑法第339條第1項詐欺取財罪嫌等語。
二、按犯罪事實應依證據認定之，無證據不得推定其犯罪事實；
    又不能證明被告犯罪者，應諭知無罪之判決，刑事訴訟法第
    154條第2項、第301條第1項分別定有明文。所謂認定犯罪事
    實之證據，係指足以認定被告確有犯罪行為之積極證據而言
    ，該項證據自須適合於被告犯罪事實認定，始得採為斷罪資
    料，如未能發現相當證據，或證據不足以證明，自不能以推
    測或擬制之方法，為裁判基礎，最高法院29年度上字第3105
    號、40年台上字第86號判例可資參照。又認定犯罪事實所憑
    之證據，雖不以直接證據為限，間接證據亦包括在內，然而
    無論直接或間接證據，其為訴訟上之證明，均須達於通常一
    般之人均不致於有所懷疑，而得確信其為真實之程度，始得
    據為有罪之認定，若其關於被告是否犯罪之證明未達此程度
    ，而有合理性懷疑之存在，致使無從形成有罪之確定，根據
    「罪證有疑，利於被告」之證據法則，即不得遽為不利被告
    之認定（最高法院76年台上字第4968號判例亦同此要旨），
    況告訴人之告訴，係以使被告受刑事訴追為目的，是其陳述
    是否與事實相符，仍應調查其他證據以玆審認，最高法院52
    年台上字第1300號著有判例可資參照。
三、本件公訴人認被告涉有上揭犯行，無非係以被告於偵查中及
    原審法院訊問時曾坦承領有薪資擔任文輔公司負責人，而梅
    繼新、呂永仕等人有前科因此要求被告擔任負責人，被告對
    渠等之詐欺取財犯行顯然知悉且有犯意聯絡，及被害人甲○
    ○之證詞、訂購合約書、發貨單、文輔公司變更登記事項卡
    等，為其所憑之論據。訊據被告乙○堅決否認有何詐欺取財
    犯行，仍辯稱：當初梅繼新等人要其到高雄合作做生意，約
    定由梅繼新等人出資，其出名擔任負責人，每月賺的錢可以
    分紅，因此才會到華南銀行苓雅分行開立支票帳戶，並且打
    算自己保管支票，但後來發現支票被他人領走了，其曾向華
    南銀行反應，當時以為這樣就沒事了，想不到上法院後才知
    道梅繼新等人冒用其名義對外詐欺取財，其對渠等犯行根本
    不知情等語，經查：
(一)文輔公司於83年11月15日向上象公司購買金額共 252,840元
    之手電筒，惟上象公司交貨後文輔公司不僅未給付貨款，且
    公司已人去樓空等情，業據證人甲○○證述綦詳（見83年度
    他字第1245號卷第3頁，原審卷第113至114頁，原審93年5月
    6日審理筆錄)，並有文輔公司訂購合約書、上象公司發貨單
    （見83年度他字第1245號卷第4、5頁）等附卷可參。
(二)然關於文輔公司訂貨之經過，證人甲○○證稱：當初是文輔
    公司先傳真訂貨單過來，其接受訂貨後就由上象公司打電話
    跟文輔公司一位小姐接洽，其並未見過文輔公司負責人本人
    ，也從未見過在場被告等語（見原審卷第113至114頁，原審
    93年5月6日審理筆錄），是以被告本人既從未出面向上象公
    司訂貨，即無施用詐術之行為。再者，觀之文輔公司訂購合
    約書所示，買方簽章欄上雖有「乙○」之簽名（見83年度他
    字第1245號卷第4頁)，然經原審比對被告歷次之筆錄及陳報
    狀之簽名，與上開訂購合約書上「乙○」之簽名顯不相同，
    該簽名顯然遭他人偽造，是被告辯稱對此訂貨之事不知情等
    語，尚非無稽。
(三)此外，經原審向第一商業銀行前鎮分行調閱文輔公司帳號０
    １９３１３號開戶資料，發現支票存款印鑑卡上有「乙○」
    之簽名，但與被告簽名似有不同(見原審卷第96、169頁），
    且所附之
    照片顯非本案被告。另文輔公司曾向朝欽公司以分期付款方
    式購車，乙○亦為保證人之一，然經朝欽公司代理人提供對
    保人
    告（見原審卷第124頁），經核上開乙○之
    件被告當庭所提之
    為82年5月14日)等記載均相同，然照片及書寫字跡不同（見
    原審卷第151、152頁）。原審依檢察官之聲請將被告庭呈之
    所提之
    相符，判係為真實等情，有內政部警政署刑事警察局93年6
    月29日刑鑑字第0930125819號鑑驗通知書一紙可按 (原審卷
    第164頁）；再向戶政機關調閱「乙○」於82年5月14日換發
    區93年7月9日北市正戶字第09330683 200號函一紙在卷可佐
    （原審卷第179至181頁），足認被告當庭所提之
    係真正，而向第一商業銀行前鎮分行申領支票及向朝欽公司
    對保之「乙○」，係以被告交付之
    用被告名義為法律行為之人應堪認定，是被告辯稱身分遭他
    人冒用等語，即非屬無據。綜上所述，本件被告雖為文輔公
    司登記名義人，然對於詐欺取財之犯行仍須有犯意聯絡或行
    為分擔。本件被告並未出面向上象公司訂貨，而無施用詐術
    之行為；又其雖為文輔公司登記負責人，然如上所述，既有
    換貼照片
    名義為詐欺取財行為，卷內資料又無證據顯示被告與該他人
    有詐欺取財之犯意聯絡，是以被告辯稱身分遭他人冒用、對
    於他人詐欺之犯行均不知情等語，非不足採，自無法單純以
    被告係文輔公司負責人，而認定被告有詐欺取財之犯行。則
    本件既有合理之懷疑存在而無從使本院形成被告有罪之心證
    ，依「罪證有疑，利於被告」之證據法則，自應為有利於被
    告認定。此外，復查無其他積極證據足認被告有公訴人所指
    犯行，原審以不能證明被告犯罪，而為被告無罪之諭知，經
    核其認事用法均無不當，應予維持。檢察官上訴指摘原判決
    不當，為無理由，應予駁回。
四、至台灣台北地方法院檢察署 84年度偵字第13048號移送併辦
    意旨略以：被告於83年11月間，以文輔公司名義向告訴人朝
    欽公司以分期付款方式購買三陽雅歌自用小客車（車號YH-8
    05號）一部，雙方約定除頭期款外，應自83年12月15日起分
    期支付價金共 801,360元，並約定停放在高雄市苓雅區○○
    ○路110 號5樓之1，然被告自第一期到期時即未繳交價款，
    並將車輛遷移他處逃匿無蹤，因認被告涉有刑法第339條第1
    項詐欺取財罪嫌及違反動產擔保交易法第38條罪嫌。又93年
    度偵緝字第240號移送併辦意旨略以：被告自83年9月起，連
    續多次以文輔公司名義向怡賓公司訂購方向套盤，初以現金
    支付小額貨款，於同年10月起陸續大量訂貨24,600個，共計
    46萬餘元，並交付支票作為給付，待怡賓公司陷於錯誤交付
    貨物後，被告並未依約給付貨款且所開立之支票均跳票，因
    認被告涉有刑法第339條第1項詐欺取財罪嫌等語。
    然原審認本件已起訴之部分不能證明被告犯罪，是移送併辦
    部分即與本件無連續犯裁判上一罪之關係，法院無從併予審
    理，應退回檢察官另行偵處，經核原審就此部分之認事用法
    均無違誤，檢察官就此有關係部分之上訴，亦無理由，應併
    駁回。
據上論斷，應依刑事訴訟法第368條，判決如主文。
本案經檢察官陳維練到庭執行職務。
中　　華　　民　　國　　 94 　　年　　3　　月　　3　　日
                  刑事第十二庭審判長法  官  李文成
                                    法  官  周盈文
                                    法  官  官有明
以上正本證明與原本無異。
不得上訴。
                                    書記官  林蓓瑜
中　　華　　民　　國　　94　　年　　3 　　月　　4 　　日
